臺灣臺南地方法院民事判決　　　　　　　 96年度重訴字第9號
原　　　告　數位全球科技股份有限公司
法定代理人　甲○○○
訴訟代理人　劉興業律師
複代理　人　丙○○
被　　　告　乙○○
　　　　　　　　　　　　2巷3.
訴訟代理人　蔡清河律師
上被告因背信案件，原告提起刑事附帶民事訴訟，請求侵權行為
損害賠償，經本院刑事庭裁定移送前來，於民國96年5月10日言
詞辯論終結，判決如下：
    主  文
被告應給付原告新台幣壹拾玖萬零捌佰零貳元，及自民國九十五
年七月六日起至清償日止，按週年利率百分之五計算之遲延利息
。
原告其餘之訴駁回。
訴訟費用新台幣壹仟壹佰壹拾元，由被告負擔新台幣參佰參拾參
元；其餘新台幣柒佰柒拾柒元由原告負擔。
本判決得假執行。被告如於執行標的物拍定、變賣前以新臺幣壹
拾玖萬零捌佰零貳元為原告預供擔保者，得免為假執行。
原告其餘假執行聲請駁回。
    事實及理由
一、按按訴狀送達後，原告不得將原訴變更或追加他訴，但擴張
    或減縮應受判決事項聲明，不在此限，民事訴訟法第255條
    第1項第3款定有明文。本件原告起訴時，請求被告賠償給付
    金額為新台幣（下同）580,955元（按本件原告起訴時請求
    之總金額為10,093,490元，其中9,512,532元業經本院於96
    年2月8日裁定駁回，故本件審理範圍僅為580,955元），嗣
    於訴訟中擴張請求金額為646,350元，核其所為之變更，係
    屬擴張應受判決事項聲明，不妨礙訴訟之進行及被告防禦，
    應予准許。
二、原告主張如下：
  (一)被告乙○○原係原告公司南部辦公室經理，平日負責處理數
    位公司南部辦公室業務管理及營運事宜，係受原告公司委任
    處理特定事務之人。詎被告任職原告公司期間，即於民國93
    年10月另籌劃成立「培元科技有限公司」（下稱培元公司）
    ，從事與原告公司相類似之業務。並於離職前意圖為自己不
    法之利益，並損害原告公司之利益，藉接洽客戶新盛力科技
    股份有限公司（下稱新盛力公司）之便，知悉該公司欲向原
    告公司購買視訊設備即TANDBERG 770型2台、TANDBERG 880
    型1台（下稱系爭視訊設備），乃向新盛力公司之管理部課
    長李宗益表示上開產品報價為1,400, 000元，但其另外成立
    培元公司，若新盛力公司向其所成立之培元公司購買上開設
    備，僅需100萬元，而違背其受原告公司委託之任務。新盛
    力公司遂同意與被告簽約，致使原告公司損失與新盛力公司
    簽約之經濟利益。嗣經原告公司派業務員前往新盛力公司進
    行查訪時，始由新盛力公司人員告知而得悉上情，乃對被告
    提起刑事告訴，並由臺灣台南地方法院檢察署偵查終結，及
    由本院判處被告有罪確定。
  (二)按被告任職原告公司期間，另行成立公司，並利用公司資源
    拓展培元公司之業務，造成原告喪失與新盛力公司交易機會
    ，受有利潤損失。茲因新盛力公司原欲向原告公司採購之上
    開視訊設備，原告公司進貨成本為753,650元，向新盛力公
    司報價1,400,000元，嗣後雙方洽談定為1,400,000元，故原
    告損失之利潤為646,350元，爰訴請被告如數賠償。
  (三)聲明：被告應給付原告646,350元，及自起訴狀繕本送達翌
    日起至清償日止，按年利率百分之5計算之利息；暨願供擔
    保請准宣告假執行。
三、被告答辯如下：
  (一)伊對於原告上開主張被告有違背職務行為之事實，及被告涉
    犯背信罪嫌部分，經檢察官提起公訴後，已由本院刑事庭判
    處有罪確定，並已執行完畢等事實均不爭執。
  (二)惟原告請求被告賠償之金額，應先舉證證明如與新盛力公司
    達成交易，交易之預定交易價額為1,400,000元。茲由，新
    盛力公司採購人員李宗益於偵查中之證詞可知，新盛力公司
    採購之初是先與原告公司之經銷商丁○○洽談，並非直接與
    原告公司洽談，且丁○○當時之報價無法成交，故原告因
    本件交易所能得到之利潤應按實際交易價格即1,050,000 元
    作為計算基準，扣除原告進貨成本之差額，較為合理。
四、本件原告主張被告任職原告公司期間，另成立培元公司，從
    事與原告公司相似業務，並利用與新盛力公司接洽業務機會
    之便，告知新盛力公司欲向原告公司採購之視訊設備，可由
    培元公司以較低價格1,000,000元出售，致該公司轉而向培
    元公司購買系爭視訊設備，未與原告公司成立交易，原告因
    此受有損害，被告所為已該當背信罪嫌等情，固經本院調閱
    95 年度易字第708號背信卷宗核閱在案。惟本院95年度易字
    第708號刑事判決認定新盛力公司採購對象為原告公司，但
    據訴外人李宗盛於臺灣台南地法院檢察署偵查95年度交查字
    第111號背書一案時證述：新盛力公司有請原告公司的經銷
    商敦發公司丁○○來報價，並沒有與數位公司有直接接觸（
    參見該卷95年4月25日詢問筆錄）。原告亦自認敦發公司並
    非其經銷商，其與敦發公司並無業務往來，因此被告之行為
    是否該當背信罪嫌，即有探究必要：
  (一)經查本件系爭視訊設備採購之經過，據證人丁○○到庭證稱
    ：伊曾任職原告公司，大約在93年9月間離職，離職後即前
    往敦發科技公司擔任業務員。（問：你有無經手與新盛力公
    司間視訊設備採購一事？）有的。‧‧這個採購案是我離開
    原告公司之後在敦發公司任職期間經手的案件。新盛力公司
    之前就與敦發公司有業務往來，我在敦發公司任職時公司就
    將新盛力公司的業務交給我負責，本件採購案是我前往新盛
    力公司介紹其他產品時，新盛力公司方面表示有採購視訊設
    備的需求，敦發公司本身並無銷售視訊設備，但是我因為本
    身擔任業務員關係，知悉市場上有哪些產品，於是主動提供
    幾個品牌讓新盛力公司瞭解。‧‧我在與新盛力公司接洽過
    程中有與當時任職原告公司的被告聯繫，請他提供系爭視訊
    設備到新盛力公司展示。我除了介紹系爭視訊設備之外，也
    有介紹其他視訊設備產品給新盛力公司。整個採購案到最後
    新盛力公司只有要求我提供系爭視訊設備的報價，我已經忘
    記當時所報的價格，印象中是壹佰多萬元。雙方議價過程中
    ，新盛力公司有殺價，殺價後我認為獲利有限，所以沒有成
    交，就請新盛力公司找被告洽談，之後就由新盛力公司與被
    告協商。所以，這件採購案新盛力公司並沒有與敦發公司成
    立交易。（問：為何主動將採購案交給被告？）因為客戶有
    預算的要求，而且本件我評估過扣除貨物稅等管銷成本獲利
    有限，而產品本來就可以由不同廠商提供，被告與我是朋友
    關係，所以將本件買賣介紹給被告。（問：當時被告任職何
    公司？）我不確定，我知道被告在原告公司任職，但是被告
    有告訴我他要開公司，我不確定被告何時離職。我任職的敦
    發公司並未販售視訊設備，我因為與客戶接洽的關係，知悉
    新盛力公司有採購視訊設備的需求，而我對這方面有所熟悉
    ，所以，主動與設備廠商接洽，並且要求廠商提供產品展示
    功能，待客戶確定要採購之後，我會先與廠商詢價，再透過
    公司的名義向客戶報價，我們則賺取中間的差價。本件我向
    新盛力公司報價之前有先向被告詢問過一般售價為何。本件
    我是向被告詢價，被告當時只有口頭告訴我金額，並未提供
    價格表給我，確實金額只記得壹佰多萬元，一般而言，我會
    依據廠商提供的價格加計百分之二十的利潤之後作為向客戶
    報價的價格等語明確。
  (二)由上開證詞可知，本件視訊設備之採購案，原存在於敦發科
    技公司與新盛力公司之間，原告公司僅為輔助雙方交易，提
    供展示視訊設備功能之服務。嗣後雙方因對於買賣價金無法
    達成合意，交易未能成立。新盛力公司始逕與被告洽談採購
    事宜，此時，被告仍任職於原告公司，自應善盡職責，促成
    買賣交易成立。詎被告卻為培元公司之利益，告知新盛力公
    司其另成立之培元公司可以1,000,00 0元價格出售相同視訊
    設備予新盛力公司，新盛力公司因此與培元公司成立買賣契
    約，並導致原告喪失與新盛力交易機會及獲取買賣之利潤，
    自屬受有損害，是被告之行為業已該當背信罪嫌，應足認定
    。
五、按因故意或過失，不法侵害他人之權利者，負損害賠償責任
    故意以背於善良風俗之方法，加損害於他人者亦同。又損害
    賠償，除法律另有規定或契約另有訂定外，應以填補債權人
    所受損害及所失利益為限。民法184條第1項及第216條第1項
    定有明文。查被告任職原告公司期間，故意違背職務上之忠
    誠義務，導致原告喪失與新盛力公司交易機會，損失與新盛
    力公司成立交易之利潤，應屬故意以違背善良風俗之方法加
    損害於原告之情，原告依據侵權行為之法律關係，請求被告
    負損害賠償責任，自有理由。至原告因被告不法行為所受損
    害為其喪失與新盛力公司交易機會，未能獲得預期之利潤，
    因此計算其所受損害，應以原告出售系爭視訊設備之價格扣
    除其成本後之差額而定。經查：
  (一)關於原告所能出售系爭視訊設備之價金：
    原告主張應以系爭視訊設備向新盛力公司報價1,400,000元
    為基準，計算其損害額云云。惟1,400,000元係證人丁○○
    與新盛力公司雙方洽談買賣時之價格，與原告公司無關。且
    敦發公司與新盛力公司雙方因對此價格無法合意，始未能成
    立交易，則被告與原告洽談時報價自不可能再以該價格與新
    盛力公司洽談之理，故以此價額作為原告所受損害之基準，
    自非正當。茲因被告與新盛力公司洽談買賣事宜時，雖未為
    原告公司之利益而執行業務，而係為培元公司之利益，提供
    1,000,000元（未含稅）之售價為交易價格，嗣後該價格為
    新盛力公司所接受，並加計貨物稅後，實際以1,050, 000元
    成交。則被告如為原告公司之利益，以相同價格與新盛力洽
    談交易，亦能為新盛力公司所接受，並順利成立交易。故計
    算原告所受之損害，以上開實際交易價格為基準，應屬合理
    。
  (二)至系爭視訊設備之成本，兩造均不爭執880型單價為278,978
    元。而770型之成本，原告雖提出一紙價格表主張為237,336
    元。但該紙價格表所載日期為93年7月12日，與培元公司出
    售系爭視訊設備予新盛力立公司之時間93年12月10日相隔數
    月。且該價格表係以美金計價，再由原告自行以匯率33元及
    扣除20﹪折扣後計算出之數額，卻未對該計算方式提出合理
    說明，自不足採。本件原告起訴時主張2台770型銷貨成本為
    580,220元（即每台290, 110元）乙節，核與偵查中提出之
    業務成本價目表相符，且為被告所不爭執，及與培元公司出
    售相同產品予新盛力公司之價金28 5,714元相近，應屬可信
    。
  (三)從而，本件原告因被告不法行為，致無法與新盛力公司成立
    買賣關係，所受之損害以買賣價金1,050,000元扣除銷貨成
    本859,198元後即為190,802元。
六、從而，原告依據侵權行為損害賠償之法律關係，請求被告給
    付190,802元，及自起訴狀繕本送達翌日（即95年7月6日）
    起至清償日止，按年利率百分之5計算之利息為有理由，應
    予准許；逾此部分之請求，為無理由，不能准許。
七、本件兩造雖均陳明願供擔保，聲請宣告假執行及免為假執行
    ，惟本件係所命被告給付之金額未逾500,000元之判決，應
    依職權宣告假執行及免為假執行。原告其餘假執行之聲請，
    則因訴之駁回而失所依附，不能准許，併予駁回。
八、按各當事人一部勝訴、一部敗訴者，其訴訟費用，由法院酌
    量情形，命兩造以比例分擔或命一造負擔，或命兩造各自負
    擔其支出之訴訟費用。法院為終局判決時，應依職權為訴訟
    費用之裁判。民事訴訟法第79條及第87條第1項分別定有明
    文。本件訴訟原告係於刑事程序程序中附帶提起民事訴訟，
    請求損害賠償，並未繳納裁判費用，嗣於訴訟中擴張請求之
    聲明而補繳裁判費1,110元，此外兩造均無其他訴訟費用之
    支出，故本件訴訟費用額確定為1,110元。又因本件係為原
    告部分勝訴，部分敗訴之判決，爰依兩造勝敗之比例，併於
    主文為訴訟費用額負擔之諭知。
八、結論：原告之訴為一部有理由，一部無理由，依民事訴訟法
    第79條、第87條第1項，第389條第1項第5款、第392條第2項
    、第3項，判決如主文。
中　　華　　民　　國　　96　　年　　5　　月　　 24　　日
                  民事第五庭    法　官　許蕙蘭
以上正本係照原本作成
如對本判決上訴，須於判決送達後20日內向本院提出上訴狀
中　　華　　民　　國　　96　　年　　5 　　月　　24　　日
                                書記官　黃鋕偉
